臺灣新北地方法院刑事判決
110年度交易字第142號
公  訴  人  臺灣新北地方檢察署檢察官
被      告  鄭張明






上列被告因過失傷害案件，經檢察官提起公訴（110 年度偵字第
472號），本院判決如下：
    主  文
鄭張明犯過失傷害罪，處拘役伍拾日，如易科罰金，以新臺幣壹
仟元折算壹日。
    事  實
一、鄭張明於民國109年10月7日14時44分許，駕駛車牌號碼0000
    -00號自用小客車（下稱本件自用小客車）沿新北市泰山區
    明志路3段往明志路3段與新北大道7段之交岔路口（下稱本
    件交岔路口）行駛，於本件交岔路口右轉改行駛於新北大道
    7段中間車道上，欲右轉進入道路右側之中油加油站時，原
    應注意兩車併行之間隔，並隨時採取必要之安全措施，又變
    換車道時，應讓直行車先行，並注意安全距離，且依當時天
    候晴、日間自然光線、柏油路面乾燥無缺陷、無障礙物、視
    距良好之狀態，並無不能注意之情，竟疏未注意及此，貿然
    向右偏行變換至外側車道欲右轉，適吳若妤騎乘車牌號碼00
    0-000號普通重型機車（下稱本件機車）搭載吳鎮宇沿同向
    外側車道直行而行駛於其右後方，鄭張明於兩車將貼近時仍
    未適切採取緊急煞避等安全措施，吳若妤騎乘本件機車因而
    閃煞不及遂發生碰撞，致吳若妤人車倒地，並受有四肢擦挫
    傷合併頭部鈍傷等傷害（乘客吳鎮宇部分未提出告訴亦未據
    起訴）。嗣鄭張明於肇事後留置現場，於有偵查犯罪權限之
    機關或公務員尚不知孰人犯罪前，主動向到場處理警員承認
    其為肇事人，自首而接受裁判，始悉上情。
二、案經吳若妤訴由新北市政府警察局林口分局報告臺灣新北地
    方檢察署檢察官偵查起訴。
　　理　由
一、認定犯罪事實所依據之證據及理由：
　㈠被告鄭張明於前開時間，駕駛本件自用小客車，行駛於新北
    大道7段上，欲進入道路右側之中油加油站，右轉過程中，
    適有告訴人吳若妤騎乘本件機車沿同向外側車道直行而行駛
    於其右後方，兩車發生碰撞，告訴人因而人車倒地等情，業
    據被告於警詢時供述明確（見偵查卷第7至11頁），並經證
    人即告訴人吳若妤於警詢、偵查中證述事發過程及其因而受
    有四肢擦挫傷合併頭部鈍傷之傷害等語明確（見偵查卷第23
    至27、99至100頁），復有道路交通事故現場圖、道路交通
    事故調查報告表㈠及㈡各1 份及監視器錄影畫面翻拍照片暨現
    場蒐證照片24張在卷可參（見偵查卷第39至51頁)；又告訴
    人因而受有上開傷勢之事實，復有告訴人之天主教輔仁大學
    附設醫院診斷證明書1紙在卷可佐（見偵查卷第37頁），此
    部分之事實，已堪認定。
　㈡觀之本院勘驗案發時現場監視器畫面之結果：14：44：07本
    件自用小客車自畫面最右方出現並行駛至畫面中間，14：44
    ：10本件自用小客車於路口向右轉進入（新北大道7段）三
    線道之中間車道後直行。14:44:13本件機車自畫面左方出現
    ，隨即左轉進入新北大道7段而位於本件自用小客車之右後
    方，兩車行向相同、相距約2台機車車身長之距離，14:44:1
    4可見本件機車是於新北大道7段外側車道左側沿中間車道與
    外側車道分隔線直行、本件自用小客車仍位於中間車道，兩
    車相距約1台機車車身長之距離，14:44:14至14:44:15時本
    件自用小客車後方兩邊之煞車車燈亮，14:44:16時畫面可見
    本件自用小客車車頭略為向右行駛，且車頭已向右跨越分隔
    線進入最外側車道本件機車行駛路徑之前方，此時兩車相對
    位置為本件自用小客車右前車身斜於本件機車車頭前方、本
    件機車左側車身貼進本件自用小客車後車門，本件機車略為
    往右偏行但尚未倒地，本件自用小客車雖煞車燈亮起但車輛
    未完全靜止仍持續往右前即本件機車前方移動，此時本件機
    車左側車身貼進本件自用小客車右前車門，14:44:17 時可
    見本件機車車頭貼近本件自用小客車車頭右側，隨後發生撞
    擊，本件自用小客車略為晃動、本件機車駕駛及乘客亦晃動
    後隨即向右傾倒，有本院勘驗筆錄及擷取照片存卷可憑（見
    本院交易字卷第84、85、88-1至88-7頁）。
  ㈢按汽車行駛時，駕駛人應注意車前狀況及兩車併行之間隔，
    並隨時採取必要之安全措施，汽車在同向二車道以上之道路
    （車道數計算，不含車種專用車道、機車優先道及慢車道）
    ，變換車道時，應讓直行車先行，並注意安全距離。道路交
    通安全規則第94條第3項、第98條第1項第6款分別定有明文
    。被告駕駛本件自用小客車行駛於道路時，應注意上開安全
    規定並確實遵守之，且當時為天候晴、日間自然光線、柏油
    路面乾燥無缺陷、無障礙物、視距良好之狀態等情況，有上
    揭道路交通事故調查報告表㈠1 份在卷可參（見偵查卷第41
    頁），並無不能注意之情事；而依上開勘驗結果，本件機車
    於本件自用小客車於14:44:16時開始由中間車道向右偏行變
    換入外側車道前之14:44:13即於本件自用小客車右後方之外
    側車道同向直行，被告於此情形下仍於14:44:16駕駛本件自
    用小客車向右偏轉，未注意保持兩車之適當間隔與安全距離
    ，且未讓直行之本件機車先行，又於本件機車左側車身貼近
    本件自用小客車後車門即兩車極為接近時，本件自用小客車
    雖煞車燈亮起但車輛未完全靜止仍持續往右前即本件機車前
    方移動，而未適切採取緊急煞避等安全措施，致兩車隨即於
    14:44:17發生碰撞等節，顯見被告於上開時、地駕車行駛於
    新北大道7段上，向右偏行變換至外側車道欲右轉進入道路
    右側之中油加油站時，確有未注意兩車併行之間隔，並隨時
    採取必要之安全措施，及變換車道時，未讓直行車先行，並
    注意安全距離等過失，至為顯然。又告訴人因本件車禍而受
    有上揭傷勢，已如前述，是被告過失行為與告訴人所受傷害
    之間，自具有相當因果關係，亦無疑義。
　㈣綜上所述，本件事證明確，被告犯行堪予認定，應依法論罪
　　科刑。
二、論罪科刑： 　　
  ㈠核被告所為，係犯刑法第284 條前段之過失傷害罪。被告於
    車禍發生後，在犯罪未被有偵查犯罪權限之機關或公務員發
    覺前，主動向據報前往現場處理之員警表明係肇事者，而願
    接受裁判之情形，有道路交通事故肇事人自首情形記錄表1 
    紙在卷可佐（見偵查卷第53頁），合於自首要件，爰依刑法
    第62條前段規定減輕其刑。
　㈡爰審酌被告駕駛自用小客車上路，本應謹慎注意遵守交通規
    則，以維自身及其他車輛、行人之安全，竟疏未注意，致發
    生本件車禍，造成告訴人受有身體之傷害，所為應予非難，
    兼衡告訴人所受傷害之程度，復參酌被告之素行、高職畢業
    之教育程度（參個人戶籍資料【完整姓名】查詢結果），暨
    迄未與告訴人達成和解以彌補告訴人所受損害等一切情狀，
    量處如主文所示之刑，並諭知易科罰金之折算標準。
三、按法院認為應科拘役、罰金或應諭知免刑或無罪之案件，被
    告經合法傳喚無正當理由不到庭者，得不待其陳述逕行判決
    ，刑事訴訟法第306 條定有明文。本案被告經合法傳喚後，
    無正當理由未到庭，且本院認本案僅須科拘役之刑度，依上
    開規定，爰不待其陳述，而為一造辯論判決。
據上論斷，應依刑事訴訟法第299 條第1項前段、第306條（本件
採判決精簡原則，僅引述程序法條），判決如主文。
本案由檢察官黃育仁偵查起訴，經檢察官王家春到庭執行公訴。
中    華    民    國   111    年    3     月    31    日
                  刑事第十七庭  法  官  黃俊雯
上列正本證明與原本無異。
如不服本判決，應於判決送達後20日內敘明上訴理由，向本院提
出上訴狀 (應附繕本) ，上訴於臺灣高等法院。其未敘述上訴理
由者，應於上訴期間屆滿後20日內向本院補提理由書「切勿逕送
上級法院」。
                                書記官  楊玉寧
中　　華　　民　　國　　111 　年　　3 　　月　　31　　日

中華民國刑法第284 條
因過失傷害人者，處一年以下有期徒刑、拘役或十萬元以下罰金
；致重傷者，處三年以下有期徒刑、拘役或三十萬元以下罰金。